臺北高等行政法院判決　　　　　　　　　　　　　　　九十年度訴字第六四九九號
　　原　　　告　宏合鐵工廠股份有限公司
　　代　表　人　甲○○
　　訴訟代理人　丙○○
　　被　　　告　財政部臺灣省北區國稅局
　　代　表　人　林吉昌（局長）
　　訴訟代理人　乙○○
右當事人間因營利事業所得稅事件，原告不服財政部中華民國九十年十月五日台財訴
字第0000000000號訴願決定，提起行政訴訟。本院判決如左：
  　主      文
原告之訴駁回。
訴訟費用由原告負擔。
  　事      實
一、事實概要：原告八十四年度營利事業所得稅結算申報，原申報課稅所得額為虧損
　　新台幣（下同）九九七、五八八元，被告初查將原告以不實憑證虛報營業成本及
    費用計三八、七五六、四０八元之部分予以剔除，並按同業利潤標準核定課稅所
    得額為一０、三二七、九五七元，除補徵營利事業所得稅四六四、０八七元外，
    另就原告以不實憑證列報營業成本及費用部分，處漏稅罰三七一、二００元及行
    為罰一、八四五、００二元，合計處罰鍰二、二一六、二０二元。原告不服，申
    經復查結果，未獲准變更，原告仍不服，提起訴願，被告依訴願法第五十八條第
    二項規定重新審查結果，於九十年八月十五日以北區國稅法第00000000
    號重審復查決定變更罰鍰為一、七四二、七四三元（漏稅罰仍為三七一、二００
    元，行為罰變更為一、三七一、五四三元）。原告猶不服，提起訴願，亦遭訴願
    不受理之決定，原告仍未甘服，遂向本院提起行政訴訟。
二、兩造聲明：
　(一)原告聲明：
　　1.訴願決定及重審復查決定之罰鍰部分均撤銷。
　　2.訴訟費用由被告負擔。
　(二)被告聲明：
　　1.駁回原告之訴。
　　2.訴訟費用由原告負擔。
三、兩造主張：
　(一)原告起訴意旨略謂：
　　1.按「認定事實，須憑證據，不得出於臆測，此項證據法則，自為行政訴訟所適
　　　用。」，前行政法院六十一年判字第七０號判例可資參考。被告依「虛增成本
      及費用調整表」及查扣不完整之帳冊認定原告有違反稅捐稽徵法第四十四條未
      依規定取得合法憑證之規定，惟原告因不諳帳務處理委由記帳業者記帳並委由
      李文鑫會計師簽證申報，而「虛增成本及費用調整表」及李文鑫集團之資料原
      告並不知悉，被告僅憑上開文件即認定原告之成本有虛增，原告實難信服。另
      「扣押應製作收據，詳記扣押物之名目，付與所有人、持有人或保管人。．．
      ．」，此乃刑事訴訟法第一百三十九條所明定，調查局於查扣時僅載明公司名
      稱年度別及課稅資料一箱，未加以封緘亦未依法定程序執行扣押，其手段之適
      法性顯屬有疑，又後經發還之帳冊，已有缺漏破損滅失，已失去憑證記錄之完
      整性，被告認定原告虛增成本，亦屬不法。
　　2.所得稅法第一百十條第一項規定「納稅義務人已依本法規定辦理結算申報，但
　　　對於本法規定應申報之課稅所得額有漏報或短報情事，處以所漏稅額兩倍以下
　　　之罰鍰。」，依該條之文義解釋，裁罰與否乃視有無漏報或短報情事，而財政
　　　部「研究訂定委託李文鑫集團申報或簽證廠商核課營利事業所得稅及違章裁罰
　　　作業事宜」將裁罰標準改為取具承諾書之有無，已違反行政程序法第十條「行
　　　政機關行使裁量權，不得逾越法定之裁量範圍．．．。」之規定。
  (二)被告答辯意旨略謂：
    1.按「人民因中央或地方機關之違法行政處分，認為損害其權利或法律上之利益
    　，經依訴願法提起訴願而不服其決定，或提起訴願逾三個月不為決定，或延長
    　訴願決定期間逾二個月不為決定者，得向高等行政法院提起撤銷訴訟。」，為
    　行政訴訟法第四條第一項所明定。次按「納稅義務人已依本法規定辦理結算申
    　報，但對於本法規定應申報之課稅所得額有漏報或短報情事，處以所漏稅額兩
    　倍以下之罰鍰。」，為所得稅法第一百十條第一項所明定。又按「營利事業依
    　法規定應給與他人憑證而未給與，應自他人取得憑證而未取得，或應保存憑證
    　而未保存者，應就其未給與憑證、未取得憑證或未保存憑證，經查明認定之總
    　額，處百分之五罰鍰。」，為稅捐稽徵法第四十四條所明定。再按「對於檢調
    　單位查扣發交查核之委託李文鑫集團簽證或申報案件，其營利事業所得稅審查
    　及違章之處理，請依下例原則辦理。(一)帳證完備者：依所得稅法及營利事業所
    　得稅查核準則等相關法令核實認剔，如有違章情事，依法處罰。(二)帳證不完備
    　：經通知補正，無法提示或提示不完全者：1.已取具承諾書者：視承諾內容依
    　相關法令予以查核，違章部分並按所得稅法第一百十條等相關規定處罰。2.未
    　取具承諾書者：其所得額依所得稅法第八十三條規定按同業利潤標準以核定。
    　免罰。．．．」，為財政部賦稅署八十七年七月二十三日台稅一發八七一九五
    　六一九七號函附「研究訂定委託李文鑫集團申報或簽證廠商核課營利事業所得
    　稅及違章裁罰作業事宜」會議紀錄所規定。
    2.原告八十四年度營利事業所得稅結算申報案，原申報課稅所得額為虧損九九七
    　、五八八元，被告將原告以不實憑證虛報營業成本及費用三八、七五六、四０
    　八元之部分以予剔除，並按同業利潤標準核定課稅所得額為一０、三二七、九
    　五七元，除補徵營利事業所得稅四六四、０八七元外，另將原告以不實憑證列
    　報成本及費用部分，處漏稅罰三七一、二００元及行為罰一、八四五、００二
    　元，合計裁處罰鍰二、二一六、二０二元。申經復查結果，案經被告八十九年
    　十二月十九日北區國稅法第00000000號復查決定，未予變更，原告不
    　服，提起訴願，被告依訴願法第五十八條規定重新審查結果，以九十年八月十
    　五日北區國稅法第00000000號復查決定變更罰鍰為一、七四二、七四
    　三元，原告猶未甘服，於九十年九月十七日復就上開重審復查決定向財政部提
    　起訴願，被告復於九十年九月二十七日北區國稅法第九０一四一三三０號函檢
    　卷答辯在案，查該訴願案業經財政部九十一年八月二十八日台財訴字第０九０
　　　００五六五一五號訴願決定就「原處分（復查決定）關於漏稅罰部分撤銷。其
　　　餘訴願駁回。」，是本件關於漏稅罰部分，被告俟全案行政救濟確定後，另案
　　　重做成行政處分（即撤銷重核復查決定）。
　　3.惟就被告處以行為罰一、三七一、五四三元部分，前述財政部台財訴字第０九
　　　０００五六五一五號訴願決定遞予維持，經查原告以不實憑證列報成本及費用
　　　三八、七五六、四０八元（以不實憑證列報成本費用$38,756,408-匿報所得額
　　　$1,856,350=$36,900,058），經被告重審復查決定就原告已自行依所得額標準
　　　調增與原申報所得額之差額，計九、四六九、一九五元（前次核定所得額 $8,
　　　471,607-原申報所得額-$997,588），視同已自動剔除補稅，免依稅捐稽徵法
　　　第四十四條規定處罰，重行核算未取憑證金額為二七、四三０、八六三元，依
　　　稅捐稽徵法第四十四條規定，按查明認定之總額二七、四三０、八六三元處百
　　　分之五罰鍰一、三七一、五四三元，並無不合，請予維持。
　　4.原告不服財政部於九十年十月五日台財訴第0000000000號訴願決定
　　　提起行政訴訟，查被告北區國稅法第00000000號重審復查決定既經變
　　　更原處分，原告據以提起訴願之行政處分已不存在，即以訴願不受理之決定，
　　　揆諸首揭法條規定意旨，並無違誤。惟原告就該訴願決定仍有未服，即旋於九
　　　十年十一月二十一日向本院提起行政訴訟，因原行政處分已不存在，原告主張
　　　於法自有未合。
  　理      由
一、按提起任何訴訟，請求法院裁判，均應以有權利保護必要為前提，具備權利保護
    必要者，其起訴始有值得權利保護之利益存在，故又稱為訴之利益，是原告之訴
    ，依其所訴之事實，係欠缺權利保護必要者，即屬無訴之利益，在法律上顯無理
    由，行政法院得不經言詞辯論，逕以判決駁回之。行政訴訟法第一百零七條第三
    項定有明文。
二、本件原告八十四年度營利事業所得稅結算申報，原申報課稅所得額為虧損九九七
    、五八八元，被告初查將原告以不實憑證虛報營業成本及費用計三八、七五六、
    四０八元之部分予以剔除，並按同業利潤標準核定課稅所得額為一０、三二七、
    九五七元，除補徵營利事業所得稅四六四、０八七元外，另就原告以不實憑證列
    報營業成本及費用部分，處漏稅罰三七一、二００元及行為罰一、八四五、００
    二元，合計處罰鍰二、二一六、二０二元。原告不服，申經復查結果，未獲准變
    更，原告仍不服，提起訴願，被告依訴願法第五十八條第二項規定重新審查結果
    ，於九十年八月十五日以北區國稅法第00000000號重審復查決定變更罰
    鍰為一、七四二、七四三元（漏稅罰仍為三七一、二００元，行為罰變更為一、
    三七一、五四三元），是原告所不服之標的即原處分既經被告重新審查結果依職
    權撤銷而不復存在，則原告提起本件訴訟即欠缺權利保護之必要。從而原告之訴
    ，依其所訴之事實，既無訴之利益，在法律上顯無理由。揆之首揭說明，本院自
    得不經言詞辯論，逕以判決駁回之。至原告不服被告九十年八月十五日北區國稅
    法第00000000號重審復查決定部分，經其提起訴願後，亦經財政部於九
    十一年八月二十八日以台財訴字第０九０００五六五一五號為「原處分（復查決
    定）關於漏稅罰部分撤銷。其餘訴願駁回。」之決定，有該訴願決定書一份在卷
    可稽，並為原告所不爭，原告對重審復查決定提起本件訴訟（依起訴書所載），
    殊有誤解；況原告復於九十一年十月十六日就重審復查決定及上開訴願決定提起
    行政訴訟，有起訴狀影本一份足參，益徵本件訴訟標的非重審復查決定，併此敘
    明。
據上論結，本件原告之訴為無理由，依行政訴訟法第一百零七條第三項、第一百零四
條、民事訴訟法第九十五條、第七十八條，判決如主文。
中　　　華　　　民　　　國　　九十一　　年　　 十二 　　月　　 三十 　　日
                            臺 北 高 等 行 政 法 院  第 四 庭
                                           審 判 長  法    官  鄭忠仁
                                                     法    官  楊莉莉
                                                     法    官  林育如
右為正本係照原本作成。
如不服本判決，應於送達後二十日內，向本院提出上訴狀並表明上訴理由，如於本判
決宣示後送達前提起上訴者，應於判決送達後二十日內補提上訴理由書（須按他造人
數附繕本）。
中　　　華　　　民　　　國　　九十二　　年　　　一　　　月　　　二　　　日
                                                     書 記 官  林如冰
